【裁判字號】    98,花訴,5
【裁判日期】    980508
【裁判案由】    違反臺灣地區與大陸地區人民關係條例等
【裁判全文】
臺灣花蓮地方法院刑事判決               98年度花訴字第5號
公  訴  人  臺灣花蓮地方法院檢察署檢察官
被      告  乙○○
上列被告因違反臺灣地區與大陸地區人民關係條例等案件，經檢
察官聲請簡易判決處刑（97年度偵字第4729號），本院認有刑事
訴訟法第451條之1第 4項但書之情形，改適用通常程序審理，判
決如下：
    主  文
乙○○無罪。
    主  文
一、聲請簡易判決處刑意旨略以：被告乙○○與甲○○（另由警
    方追查中）基於共同犯意，由甲○○為居間介紹人，其等明
    知繆秀青（由檢察官另行偵辦中）是大陸地區人民，其等為
    使繆秀青以合法依親團聚之名義，為實際上非法入境臺灣之
    行為，乃由被告與繆秀青先於民國92年8月6日，在大陸地區
    浙江省舟山市辦理假結婚登記，嗣由被告於92年 8月20日，
    在花蓮縣瑞穗鄉戶政事務所辦理其等之結婚登記，而使該管
    不知情之戶政人員陷於錯誤，登載於公務員掌管之結婚戶籍
    資料公文書上，足生損害於該戶籍資料之正確性。嗣繆秀青
    於92年9月22日、94年2月25日、96年 1月24日、96年11月28
    日申請入境臺灣地區，因認被告所為係犯刑法第216條、第2
    14條之行使使公務員登載不實文書罪嫌及台灣地區與大陸地
    區人民關係條例第79條第1項之罪嫌云云。
二、按犯罪事實應依證據認定之，無證據不得認定其犯罪事實；
    不能證明被告犯罪者，應諭知被告無罪之判決，刑事訴訟法
    第154條第2項、第301條第1項分別定有明文。又認定不利於
    被告之事實，須依積極證據，苟積極證據不足為不利於被告
    事實認定時，即應為有利於被告之認定，更不必有何有利之
    證據（最高法院30年上字第 816號判例可參）；而所謂「積
    極證據足以為不利被告事實之認定」係指據為訴訟上證明之
    全盤證據資料，在客觀上已達於通常一般之人均不致於有所
    懷疑，而得確信被告確曾犯罪之程度，若未達到此一程度，
    而有合理懷疑之存在時，即無從為有罪之認定（最高法院著
    有76年台上字第4986號判例足佐）。再檢察官就被告犯罪事
    實，應負舉證責任，並指出證明之方法，刑事訴訟法第 161
    條第 1項定有明文，因此，檢察官對於起訴之犯罪事實，應
    負提出證據及說服之實質舉證責任，倘其所提出之證據，不
    足為被告有罪之積極證明，或其闡明之證明方法，無從說服
    法官以形成被告有罪之心證，基於無罪推定之原則，自應為
    被告無罪判決之諭知（最高法院76年臺上字第4986號判例、
    92年臺上字第128號判例參照）。
三、本件檢察官認為被告涉有上開罪嫌，係以被告於警詢及偵查
    中之供述及卷附結婚公證書、財團法人海峽交流基金會證明
    書影本、大陸地區人民進入臺灣地區旅行證申請書影本、大
    陸地區人民進入臺灣地區保證書影本、結婚登記申請書、出
    入國日期證明書為其依據。訊據被告否認上開犯行，辯稱：
    其確實要娶老婆，當初係透過其妻繆秀青之妹妹丙○○介紹
    而認識繆秀青，其去了大陸2次，第1趟去跟繆秀青見面，第
    2趟才與繆秀青結婚，繆秀青於 92年來台後有跟其同住半年
    ，她於94年來台後也有跟其同住1、2個月才離開等語。經查
    ：
    (一)證人繆秀青於本院證稱：伊於91年10月29日與甲○○在大
      陸結婚，之後來台生活，伊與姐姐繆秀青電話連絡時告知
      伊在台灣生活很好，姐姐問伊有無人可以介紹，因伊先生
      與被告認識多年，被告人也很好，所以伊就叫姐姐與被告
      連絡，伊姐姐與被告是真結婚，且伊姐姐來台後，被告有
      在台北辦婚宴請客，伊與先生均有參加等語，核與證人甲
      ○○於本院證稱：是其妻丙○○介紹被告認識繆秀青，繆
      秀青來台後，被告有在台北市宴客，且繆秀青與被告在瑞
      穗鄉一起住了好久，所以其認為被告與繆秀青是真結婚等
      語相符。是被告確實透過其友人甲○○之妻丙○○而認識
      丙○○之姐繆秀青，之後並與繆秀青結婚無訛。
    (二)又被告係於92年4月22日出境，於 92年5月7日入境；又於
      92年8月1日出境，於92年8月7日入境等情，此有被告之入
      出國日期證明書 1紙在卷可參。而被告與繆秀青在大陸結
      婚之日期為92年8月6日，亦有結婚公證書附卷足憑。是被
      告所辯：其去大陸2次，第1趟與繆秀青見面，第 2趟才與
      繆秀青結婚等情，應堪採信。
    (三)而被告於警詢時係供稱：其係透過好友甲○○及他的大陸
      配偶繆秀隆認識繆秀青，與繆秀青是真結婚，沒有拿到任
      何錢，去大陸之費用均係其自行支付，繆秀青來台後有與
      其同居半年，之後因她女兒要讀大學，其無法提供費用，
      她才出去打工，並自96年 9月以後無法與她連絡，但她於
      除夕夜有回來住 3天，之後則行方不明等語；於偵查時，
      亦否認有假結婚乙事。是依被告於警詢及偵查中之供詞，
      僅能證明繆秀青來台後有外出打工，目前則已行方不明之
      事實，但尚難以繆秀青來臺多年以後因外出打工而目前行
      方不明，即遽以認定被告與繆秀青當初係假結婚。
    (四)至卷附之結婚公證書、財團法人海峽交流基金會證明書影
      本、大陸地區人民進入臺灣地區旅行證申請書影本、大陸
      地區人民進入臺灣地區保證書影本、結婚登記申請書、出
      入國日期證明書，僅能證明被告與繆秀青於大陸地區公證
      結婚，並因此辦理結婚登記及申請繆秀青入境臺灣等事實
      ，並無法證明被告與繆秀青是假結婚。
    (五)綜上所述，本案依檢察官所提出之證據僅能證明繆秀青目
      前外出打工，行方不明，在客觀上並無法使本院達於確信
      被告係以假結婚等方式使大陸地區人民繆秀青非法來台之
      程度，揆諸首揭法條及判例意旨，爰為被告無罪之諭知。
據上論斷，應依刑事訴訟法第452條、第301條第 1項之規定，判
決如主文。
本件經檢察官張立中到庭執行職務。
中    華    民    國    98    年    5     月    8     日
                  刑事第三庭審判長法官  李世華
                                  法官  許乃文
                                  法官  湯國杰
以上正本證明與原本無異。
如不服本判決應於收受送達後10日內向本院提出上訴書狀，並應
敘述具體理由。其未敘述上訴理由者，應於上訴期間屆滿後20日
內向本院補提理由書 (均須按他造當事人之人數附繕本) 「切勿
逕送上級法院」。
中    華    民    國    98    年    5     月    8     日
                                書記官


司法院資訊處製作；財團法人民間司法改革基金會備份。
